臺灣臺中地方法院宣示判決筆錄　　　　　100年度訴字第362號
公　訴　人　臺灣臺中地方法院檢察署檢察官
被　　　告　陳錦榮
指定辯護人　本院公設辯護人　陳秋靜
上列被告因妨害自由等案件，經檢察官提起公訴（99年度偵緝字
第1966號）後，聲請改依協商程序而為判決，本院合議庭裁定由
受命法官依法獨任進行認罪協商程序，於中華民國100年4月22日
下午3時整，在本院刑事第三法庭宣示判決，出席職員如下：
　　　　　　　　　　　　　　　 法　官　陳秋月
　　　　　　　　　　　　　　　 書記官　詹東益
法官起立朗讀判決主文、犯罪事實要旨、處罰條文、附記事項，
及告以上訴限制、期間並提出上訴狀之法院，且諭知記載其內容
：
一、主        文：
    陳錦榮共同連續意圖為自己不法之所有，以恐嚇使人將本人
    之物交付，累犯，處有期徒刑壹年貳月。
二、犯罪事實要旨：
(一)、陳錦榮前於民國89年間因搶奪案件，於89年3月17日經臺灣
    宜蘭地方法院以89年度少連訴字第4號判處有期徒刑7月，緩
    刑3年，於89年4月17日確定，嗣經臺灣宜蘭地方法院於91年
    6月6日以91年聲字第387號裁定撤銷緩刑並確定；再於91年
    間因違反陸海空軍刑法之部屬職責軍罪案件，於91年7月24
    日經國防部北部地方軍事法院以91年度信審字第173號判處
    有期徒刑3月，於91年8月19日確定；因違反陸海空軍刑法之
    職役職責軍罪案件，於91年5月8日經國防部北部地方軍事法
    院以91年度信審字第107號判處有期徒刑6月，於91年5月20
    日確定；又因竊盜及侵占案件，於91年4月24日經臺灣宜蘭
    地方法院以91年度宜簡字第58號分別判處有期徒刑2月、罰
    金銀元3000元，於91年5月31日確定，上開有期徒刑及罰金
    易服勞役接續執行，於92年8月17日縮刑期滿執行完畢。
(二)、陳錦榮於95年1月23日上午9時許，與友人林嘉豪（另經臺灣
    桃園地方法院以96年度易字第501號判決確定）及某姓名年
    籍不詳綽號「小Ｇ」之成年男子（下稱「小Ｇ」），以清償
    房租為由，邀約其房東陳俊雄一同用餐飲酒，並至ＫＴＶ唱
    歌。嗣於同日下午17時許，返回林嘉豪於臺北市北投區○○
    ○路114巷19號居處，即在上址與林嘉豪、小Ｇ及陳俊雄等
    人共同打牌，陳俊雄因認僅係單純玩牌消遣而應允，詎陳錦
    榮等人竟基於意圖為自己不法之所有而恐嚇取財之概括犯意
    聯絡及傷害、剝奪人之行動自由等之犯意聯絡，由陳錦榮、
    林嘉豪及小Ｇ3人共同聯手，分持板凳椅腳或徒手毆打陳俊
    雄，致陳俊雄受有頭部外傷合併頭皮撕裂傷（各3公分，3公
    分）、臉之開放性傷口（下巴3公分，左眉弓3公分）、雙側
    眼眶瘀傷合併雙眼結膜下出血、左臉頰挫傷（4×2公分）、
    雙側耳後嚴重瘀傷等傷害，以此方法共同剝奪陳俊雄之行動
    自由。陳錦榮並取出空白本票4張，與林嘉豪共同對陳俊雄
    恫稱：「不寫的話，等一下要打死你」，使陳俊雄生心畏懼
    而於95年1月23日簽發各為新臺幣（下同）5萬元之本票4張
    ，合計20萬元，並於同日下午19時許，要求陳俊雄撥打電話
    予其母陳林秋菊，由陳錦榮接聽電話向陳林秋菊恐嚇稱：陳
    俊雄因欠賭債，要匯款來解決，如不匯款償還，就要將陳俊
    雄打死等語，致使陳林秋菊心生畏懼，為拯救陳俊雄，由陳
    俊雄之胞弟陳俊秀於同日下午20時許，在臺中縣龍井鄉新東
    村（現改制為臺中市龍井區新東里，下同）新興路49巷某「
    統一超商」，以其龍井鄉農會金融卡在店內之中國信託銀行
    自動提款機，匯款3萬元至陳錦榮指定中國信託銀行帳戶000
    000000000號帳戶，旋另於同日晚上23時30分許，陳俊秀北
    上至約定地點即臺北火車站前，將2萬元交給林嘉豪後，陳
    俊雄方才獲釋。嗣於95年2月3日下午19時40分許，林嘉豪復
    受陳錦榮指示，持上揭本票，前往臺中縣龍井鄉○○村○○
    路49之1號陳俊雄住處時，為警查獲。
三、處罰條文：
    刑法第2條第1項、第28條、第277條第1項、第302條第1項、
    第346條第1項、第47條第1項、修正前刑法第55條、第56條
    ，刑法施行法第1條之1第1項、第2項前段。
四、附記事項：
(一)、被告依刑事訴訟法第455條之2第1項第3款規定，於認罪協商
    中願於100年4月15日前支付新臺幣15萬元之賠償金予告訴人
    陳俊雄，惟尚未給付，依刑事訴訟法第455條之4第4項「法
    院依協商範圍為判決時，第455條之2第1項第3款並得為民事
    強制執行名義」之規定，此部分即得為民事強制執行名義。
(二)、新舊法比較部分：
    查刑法於94年1月7日修正，於94年2月2日公布，於95年7月1
    日施行。另刑法施行法第1條之1亦於95年6月14日公布施行
    。被告陳錦榮與林嘉豪等人行為後，法律已變更。依修正後
    新法第2條第1項規定：「行為後法律有變更者，適用行為時
    之法律。但行為後之法律有利於行為人者，適用最有利於行
    為人之法律。」，其目的係為與刑法第1條規定之罪刑法定
    主義契合，貫徹法律禁止溯及既往原則之精神，乃修正為「
    適用行為時之法律」，並兼採有利行為人之立場，採「從舊
    從輕」原則。惟該條係規範行為後法律變更所生新舊法律比
    較適用之準據法，於新法施行後，應逕適用新法第2條第1項
    之規定，為「從舊從輕」之比較。並應就罪刑有關之共犯、
    未遂犯、想像競合犯、牽連犯、連續犯、結合犯，以及累犯
    加重、自首減輕暨其他法定加減原因與加減例等一切情形，
    綜其全部罪刑之結果而為比較（最高法院95年第8次刑事庭
    會議決議參照）。茲就應適用之法律比較如下：
１、本件被告所犯刑法第227條第1項之法定刑為「3年以下有期
    徒刑、拘役或1千元以下罰金」、第302條第1項之法定刑為
    「5年以下有期徒刑、拘役或3百元以下罰金」、第346條第
    1項之法定刑為「6月以上5年以下有期徒刑，得併科1千元以
    下罰金」，關於罰金之最低額，修正前刑法第33條第5款規
    定：「罰金：（銀元）一元以上」，經依現行法規所定貨幣
    單位折算新臺幣條例第2條規定折算後，上開罰金刑之最低
    數額為新臺幣3元，而修正後刑法第33條第5款則規定：「罰
    金：新臺幣一千元以上，以百元計算之」，即修正後之罰金
    刑最低數額，已提高為新臺幣1千元，比較新舊法適用結果
    ，此部分以被告行為時之舊法較有利於被告。
２、被告行為後，刑法第55條牽連犯及刑法第56條連續犯之規定
    業已刪除，此刪除雖非犯罪構成要件之變更，但顯已影響行
    為人刑罰之法律效果，自屬法律有變更。犯修正前一罪而其
    方法或結果之行為，均在新法施行前之牽連犯者，及犯修正
    前連續數行為而犯同一之罪名，均在新法施行前之連續犯者
    ，經比較前述新、舊法結果，修正後規定並未較有利於行為
    人，則應依修正後刑法第2條第1項前段規定，適用行為時（
    即修正前）之法律。
３、刑法第277條第1項、第302條第1項、第346條第1項之罪，其
    法定拘役刑最高度部分（即刑法第33條第4款），對被告無
    有利、不利情形，應適用裁判時（即修正後）之法律。
４、按94年2月2日修正公布、95年7月1日施行之刑法第28條，將
    共同正犯之範圍，修正限縮於共同實行犯罪者，始成立共同
    正犯，排除陰謀犯、預備犯之共同正犯。又同法第47條第1
    項關於累犯之修正，將所犯之後罪無論係故意或過失再犯，
    均得成立累犯；修正限縮為再犯之罪以故意犯為限，始成立
    累犯。以上之修正屬法律之變更，非僅為法理之明文化及純
    文字之修正。然就被告之犯罪，無論依修正前或修正後第28
    條、第47條之規定，均成立共同正犯及構成累犯，即無有利
    或不利之情形，參之最高法院97年4月22日97年度第2次刑事
    庭會議決議意旨，即無庸為新舊法之比較(最高法院98年台
    上字第1316號判決意旨參照)。被告行為後，不論依修正前
    或修正後刑法第28條、第47條之規定，均成立共同正犯及構
    成累犯，即無有利或不利之情形，即無庸為新舊法之比較，
    應適用裁判時（即修正後）之法律。
５、又刑法施行法第1條之1規定，94年1月7日刑法修正施行後，
    刑法分則編所定罰金之貨幣單位為新臺幣。94年1月7日刑法
    修正時，刑法分則編未修正之條文定有罰金者，自94年1月7
    日刑法修正施行後，就其所定數額提高為30倍。但72年6月
    26日至94年1月7日新增或修正之條文，就其所定數額提高為
    3倍。上揭刑法施行法條文既已另行規定罰金數額之提高方
    式，則就普通刑法關於罰金刑部分，即應依上開規定予以轉
    換貨幣單位後再予以提高倍數，且不生新舊法比較之問題，
    應依一般法律適用原則，適用裁判時法。
６、經綜合前述各項罪刑法律變更，依刑法第2條第1項規定，整
    體為「從舊從輕」之比較結果，應一體適用被告行為時即修
    正前刑法之規定，較有利於被告。
(三)、論罪科刑：
１、按本票為設權證券，其權利之發生必須作成證券；本票亦屬
    有價證券，其權利之行使或處分必須占有該證券。是本票權
    利之發生、行使及處分既與證券之作成或占有具有不可分離
    之關係，自亦具有「物」之性質，而得為竊盜罪、詐欺取財
    罪、強盜取財罪或恐嚇取財罪等犯罪之客體，非僅單純之權
    利或財產上之利益（最高法院89年度台上字第3724號判決參
    照）。又本票為有體物，並為有價證券，有經濟價值，以恐
    嚇方法使被害人簽發交付本票，即屬恐嚇取財既遂（最高法
    院86年度台上字第2056號判決參照）。核被告所為，係犯刑
    法第277條第1項之普通傷害罪、同法第302條第1項之以強暴
    方法剝奪人之行動自由罪及同法第346條第1項恐嚇取財罪。
    本件被告陳錦榮等強拉被害人陳俊雄簽發4紙本票，被告陳
    錦榮等並恫稱：「不寫的話等一下要打死你」，顯係以將來
    惡害恫嚇被害人陳俊雄，而迫使陳俊雄簽立本票4張（至被
    告等毆打被害人陳俊雄，乃以強暴之方法剝奪人之行動自由
    之手段）；而被告陳錦榮在電話向陳俊雄之母陳林秋菊恐嚇
    稱要匯款來解決，如不匯款償還，就要將陳俊雄打死等語，
    顯亦以將來惡害恫嚇被害人陳俊雄之母。被告陳錦榮與林嘉
    豪、小Ｇ等人就上開犯行，有犯意聯絡、行為分擔，均為共
    同正犯。又被告先後2次恐嚇取財犯行，時間、空間緊接，
    構成要件相同，顯係基於概括犯意為之，應依修正前刑法第
    56條之規定，論以連續犯，並加重其刑。又按以強暴之方法
    剝奪人之行動自由時，若無傷害之故意，而於實施強暴行為
    之過程中，致被害人受有傷害，乃實施強暴之當然結果，固
    不另論傷害罪。惟妨害自由罪，並非以傷人為當然之手段，
    若行為人另具有傷害故意，且發生傷害結果，自應成立傷害
    罪名，如經合法告訴，即應負傷害罪責，而與妨害自由罪有
    方法結果之牽連關係，按（修正前）刑法第55條之規定從一
    重處斷（最高法院94年度台上字第4781號判決意旨參照）。
    本件被告陳錦榮等人另基於傷害故意，共同毆打告訴人陳俊
    雄致其受有傷害，自應另負共同傷害罪責。被告所犯上開普
    通傷害罪、以強暴方法剝奪人之行動自由罪及恐嚇取財罪3
    罪間，有方法結果之牽連關係，應依修正前刑法第55條牽連
    犯之規定，從一較重以恐嚇取財罪處斷。
２、被告陳錦榮前於89年間因搶奪案件，於89年3月17日經臺灣
    宜蘭地方法院以89年度少連訴字第4號判處有期徒刑7月，緩
    刑3年，於89年4月17日確定，嗣經臺灣宜蘭地方法院於91年
    6月6日以91年聲字第387號裁定撤銷緩刑並確定；再於91年
    間因違反陸海空軍刑法之部屬職責軍罪案件，於91年7月24
    日經國防部北部地方軍事法院以91年度信審字第173號判處
    有期徒刑3月，於91年8月19日確定；因違反陸海空軍刑法之
    職役職責軍罪案件，於91年5月8日經國防部北部地方軍事法
    院以91年度信審字第107號判處有期徒刑6月，於91年5月20
    日確定；又因竊盜及侵占案件，於91年4月24日經臺灣宜蘭
    地方法院以91年度宜簡字第58號分別判處有期徒刑2月、罰
    金銀元3000元，於91年5月31日確定，上開有期徒刑及罰金
    易服勞役接續執行，於92年8月17日縮刑期滿執行完畢，有
    臺灣臺中地方法院檢察署刑案資料查註紀錄表及臺灣高等法
    院被告前案紀錄表附卷可參，被告於徒刑執行完畢後，5年
    以內故意再犯有期徒刑以上之本罪，為累犯，應依刑法第47
    條第1項規定，加重其刑。
３、被告陳錦榮犯罪時間固係於96年4月24日以前，合於中華民
    國九十六年罪犯減刑條例規定基準日之前，然被告係於上開
    減刑條例96年7月16日施行前之95年7月20日，經臺灣臺中地
    方法院檢察署發布通緝，卻未於96年12月31日以前自動歸案
    接受偵查、審判，迄至99年9月17日始經警方緝獲到案，分
    別有臺灣臺中地方法院檢察署通緝書及緝獲警詢筆錄在卷可
    稽(見臺灣臺中地方法院檢察署95年度偵字第3808號卷第70
    頁、99年度偵緝字第1966號卷第8─10頁)，依上開減刑條例
    第5條之規定，自不得依該條例減刑，附此敘明。
六、協商判決除有刑事訴訟法第455條之4第1項第1款於本訊問程
    序終結前，被告撤銷協商合意或檢察官撤回協商聲請者；第
    2款被告協商之意思非出於自由意志者；第4款被告所犯之罪
    非第455條之2第1項所定得以協商判決者；第6款被告有其他
    較重之裁判上一罪之犯罪事實者；第7款法院認應諭知免刑
    或免訴、不受理者情形之一，及違反同條第2項「法院應於
    協商合意範圍內為判決；法院為協商判決所科之刑，以宣告
    緩刑或2年以下有期徒刑、拘役或罰金為限」之規定者外，
    不得上訴。
七、本件除非有前述例外規定之情形，否則不得上訴，如對本判
    決上訴，應自收受宣示判決筆錄送達後10日內，向本院提出
    上訴書狀，上訴於第二審法院。
中    華    民    國  100    年    4      月    22    日
             臺灣臺中地方法院刑事第三庭
                                       書記官  詹東益
                                       法  官  陳秋月
以上正本證明與原本無異。
                                       書記官  詹東益
中    華    民    國  100    年    4      月    22    日
附錄論罪科刑實體法條文：
中華民國刑法第277條第1項：
傷害人之身體或健康者，處3年以下有期徒刑、拘役或1千元以下
罰金。
中華民國刑法第302條第1項：
私行拘禁或以其他非法方法，剝奪人之行動自由者，處5年以下
有期徒刑、拘役或3百元以下罰金。
中華民國刑法第346條第1項：
意圖為自己或第三人不法之所有，以恐嚇使人將本人或第三人之
物交付者，處6月以上5年以下有期徒刑，得併科1千元以下罰金
。